臺灣彰化地方法院刑事判決　　　　　　　　　　　　　九十一年度交訴字第五號
　　公　訴　人　臺灣彰化地方法院檢察署檢察官
　　被　　　告　丙○○
　　選任辯護人　趙惠如律師
右列被告因過失致死案件，經檢察官提起公訴（九十一年度偵字第一一一三號），本
院判決如左：
    主      文
丙○○因過失致人於死，處有期徒刑伍月，如易科罰金，以佰元折算壹日。
    事      實
一、丙○○於民國九十年十月十五日下午五時五十五分許，駕駛車牌號碼五Ｇ－五五
    七二號自用小客車，沿彰化縣二林鎮○○里○○路由北往南方向行駛，於同日下
    午六時十分許，行經儒林路十二之三號前時，本應注意車前狀況，隨時採取必要
    之安全措施，而依當時天候、路況、視距等情形，又無不能注意之特別情事，竟
    疏未注意而貿然直行於快車道上。適有洪棕中騎乘腳踏車同向行駛於前，亦未注
    意慢車應在劃設之慢車道上靠右順序行駛，且明知飲酒後已達酒醉程度（抽血檢
    驗得悉血液中酒精含量為二０二ＭＧ／ＤＬ，換算成呼氣中所含酒精濃度約為每
    公升一點零一毫克），竟仍獨自一人騎乘腳踏車外出，並行駛於道路中心雙黃線
    附近之快車道上，行向亦非穩定。迨丙○○自後接近發現前方腳踏車行車狀況不
    穩之際，業已避煞不及，致該自用小客車左前側撞及洪棕中所騎乘腳踏車之後輪
    ，洪棕中受撞後身體彈起，再碰撞自小客車前方擋風玻璃，朝汽車右前方彈出跌
    撞於地。丙○○於肇事後、犯罪行為被發覺前，旋即委請路過之汽車駕駛人代為
    報警，並於到場處理之警員乙○○詢問時自首犯罪而接受裁判。洪棕中則因本件
    車禍所生頭部外傷導致顱內出血，延至九十年十月十六日（即翌日）上午十一時
    許不治死亡。
二、案經臺灣彰化地方法院檢察署檢察官相驗後，自動檢舉偵查起訴。
    理      由
一、訊據被告丙○○就右揭發生車禍致使被害人洪棕中死亡等情業已坦承不諱，僅辯
    稱：無法預見被害人會突然進入快車道，應有「信賴原則」之適用云云。然查：
    右揭事實，業據被害人之妻甲○○指訴被害人發生本件車禍致死等情明確，並有
    道路交通事故調查報告表、現場照片八張、屍體相驗照片六張附卷可稽。而被害
    人洪棕中確因本件車禍所生頭部外傷導致顱內出血死亡，亦經檢察官督同檢驗員
    相驗屬實，製有勘驗筆錄、驗斷書、相驗屍體證明書及彰化基督教醫院出具之法
    醫參考病歷摘要在卷足憑。按汽車行駛時，駕駛人應注意車前狀況，並隨時採取
    必要之安全措施，道路交通安全規則第九十四條第三項定有明文。被告既自承於
    十幾公尺外即見被害人駕車行駛於快車道上，尤應對被害人隨時可能偏右返回慢
    車道之可能行向提高警覺，被告自當遵循上開交通安全規定，注意車輛前方之突
    發狀況並採取必要之迴避措施，且依當時天候、路況、視距等情形，並無不能注
    意之特別情事，竟疏於注意而貿然前行，致撞及同向行駛於前之腳踏車，被害人
    並因而受傷倒地死亡，被告駕車行為顯有過失。且本件車禍經送專業機構鑑定結
    果，均認被告駕駛自小客車未充分注意車前狀況，為肇事原因之一，有台灣省彰
    化縣區車輛行車事故鑑定委員會彰鑑字第九００七二七號鑑定意見書、台灣省車
    輛行車事故覆議鑑定委員會府覆議字第九０二六三二號覆議意見書在卷可按，同
    於本院前揭認定，益足為證。雖被害人亦疏未注意慢車應在劃設之慢車道上靠右
    順序行駛，且已達酒醉程度仍執意騎乘腳踏車外出，亦有違反道路交通安全規則
    第一百二十四條第二、三項之規定，同為本件車禍肇事原因而有嚴重過失，並經
    上開鑑定機構確認被害人之駕車過失情節無訛，然被告既有前述過失行為可指，
    尚不得徒以被害人同有過失而解免其應負罪責。是被告之過失駕駛行為，與被害
    人傷重致死之間，仍具有相當之因果關係。再按汽車駕駛人對於防止危險發生之
    相關交通法令之規定，業已遵守，並盡相當之注意義務，以防止危險發生，始可
    信賴他人亦能遵守交通規則並盡同等注意義務。若因此而發生交通事故，方得以
    信賴原則為由免除過失責任，最高法院八十四年度台上字第五三六０號判例著有
    明文。是以被告如欲主張藉由「信賴原則」理論據以免責，即應以己方業已遵守
    相關交通法令之規定為前提，始得產生正當合理之信賴基礎，倘被告之駕駛行為
    顯有違規情事可指，過失責任已甚灼然，自無再以信賴被害人遵守交通法規為由
    ，據以排除己方過失駕駛行為所衍生之刑罰責任歸屬。從而，被告於本件車禍肇
    事既有前揭違反交通安全法規之過失情節，竟猶希冀援引「信賴原則」免除罪責
    ，當非允洽，自無足取。另被害人之妻甲○○屢屢指稱：被告超速駕車，並非僅
    有所述之時速四十公里左右等語，然依卷附道路交通事故調查報告表所示，被告
    所駕自小客車遺留於現場之煞車痕跡長約十一點四公尺，當地又為瀝青路面，參
    照「一般公路汽車煞車距離、行車速度對照表」換算結果，被告駕車時速約介於
    四十五至五十公里之間，均遠低於當地時速六十公里之速度限制，並無被害人家
    屬所指之違規超速情形。又被害人家屬縱有質疑前揭對照資料之正確性，卻又未
    能舉出適當有據之煞車距離與車輛速度換算標準，徒憑空言漫指被告超速行駛，
    尚屬無憑，難認有據。本案事證已臻明確，被告犯行洵堪認定。
二、核被告丙○○因過失駕駛行為致人於死，所為係犯刑法第二百七十六條第一項之
    過失致人於死罪。查被告於肇事後、犯罪行為被發覺前，即託路過之汽車駕駛人
    以電話向警察機關報案，並於現場處理警員乙○○詢問時自首犯罪而接受裁判，
    業據證人乙○○到庭證述明確，自已合於法定自首要件，應依刑法第六十二條前
    段之規定減輕其刑。又按「汽車駕駛人，在快車道依規定駕車行駛，因行人或慢
    車不依規定，擅自進入快車道，而致人受傷或死亡，依法應負刑事責任者，減輕
    其刑。」道路交通管理處罰條例第八十六條第二項規定甚明，此係由於汽車駕駛
    人之駕車行為雖為肇事因素之一，然被害人本身相較於汽車駕駛人有重大交通違
    規情事，如使汽車駕駛人承受過大之刑罰效果，誠屬過苛，故有該項規定之設。
    是條文中所稱「汽車駕駛人在快車道『依規定』行駛」，應係指汽車駕駛人業已
    遵守道路交通安全規則或其他規定所為之具體注意規範，如保持行車間距、車行
    速度及遵向行駛等情形，並不及於道路交通安全規則第九十四條第三項所定應注
    意車前狀況之概括規定（司法院七十八年十一月二十四日廳刑一字一六九二號
    函同此結論）。否則，如謂汽車駕駛人除遵守各項具體交通安全規定外，對於概
    括規定亦須充分注意，始得依該條項之規定減輕其刑，惟其既已遵守各項規定，
    汽車駕駛人本身即不具任何過失，根本無從據以過失罪責相繩，更無再予減輕其
    刑之必要，則是項規定毫無適用之餘地，形同具文，當非立法者之原意。本件被
    告除未注意車前狀況，隨時採取必要之安全措施外，別無其他具體交通違規事由
    ，而被害人未依規定擅自駕駛慢車進入快車道，已如前述，被告應依道路交通管
    理處罰條例第八十六條第二項規定遞減其刑。爰審酌被告所為直接剝奪被害人之
    生命法益，對於被害人及其家屬均造成無可回復之重大損失，所生侵害之嚴重性
    非可輕忽，惟被告犯後已能大致坦承犯行，且被害人就本件車禍之發生亦有嚴重
    過失，非可全然歸責於被告，及被告迄今未與被害人家屬達成民事和解、具有高
    職畢業學歷之智識程度等一切情狀，量處如主文所示之刑，併諭知易科罰金之折
    算標準，以示懲儆。
據上論斷，應依刑事訴訟法第二百九十九條第一項前段，刑法第二百七十六條第一項
、第六十二條前段、第四十一條第一項前段，道路交通管理處罰條例第八十六條第二
項，罰金罰鍰提高標準條例第一條前段、第二條，判決如主文。
本案經檢察官施教文到庭執行職務。
中    華    民    國    九十一      年      五      月      二十三      日
                                臺灣彰化地方法院交通法庭
                                    法      官  高  文  崇
右正本證明與原本無異。
如不服本判決，應於判決送達後十日內向本院提出上訴狀( 須附繕本 )。
告訴人或被害人對於判決如有不服具備理由請求檢察官上訴者，其上訴期間之計算係
以檢察官收受判決正本之日期為準。
                                    法院書記官  謝  志  鑫
中    華    民    國    九十一      年      五      月    二十七      日
刑法第二百七十六條第一項
因過失致人於死者，處二年以下有期徒刑、拘役或二千元以下罰金。
